臺灣高等法院高雄分院刑事裁定　　　　100年度交抗字第101號
抗　告　人
即受處分人　莊士毅
上列抗告人因違反道路交通管理處罰條例聲明異議案件，不服臺
灣高雄地方法院中華民國100 年3 月31日裁定（99年度交聲字第
2507號），提起抗告，本院裁定如下：
    主  文
抗告駁回。
    理  由
一、抗告意旨略以：原審以重複性測試之小於1.75% 誤差數值計
    算抗告人莊士毅案發時之吐氣酒精濃度，認抗告人呼氣酒精
    濃度每公升0.26毫克之結果，應介於每公升0.25545 毫克至
    0.26455 毫克，已逾每公升0.25毫克之標準，惟依經濟部標
    準局95年11月8 日以經標四字第09540004710 號公告編號CN
    MV126 修正第二版「呼氣氣精測試器及分析儀檢定檢查技術
    規範」第3.4 節規定：「檢定公差與重複性，應先以乾式酒
    精氣體依表1 所列不同濃度各測試5 次，次就最高濃度值2.
    000mg/L 測試1 次，另以濕式酒精氣體查核測試0.250mg/ L
    及0.550 mg/L各5 次並修正之」，而案發時警員對抗告人施
    行呼氣酒精測試時，是否有依該技術規範施行5 次呼氣測試
    ？自原審之酒精測試報告並無從窺見，焉能斷定有上開重複
    性測試小於1.75% 誤差之適用？本案抗告人案發時之呼氣酒
    精測試濃度，扣除酒測儀品之誤差值0.02mg/L後，未必超過
    0.25mg/L，原審未敘明其採重複性測試小於1.75% 誤差值計
    算之理由，自有違誤，爰依法提起抗告，請求撤銷原裁定云
    云。
二、聲明異議意旨略以：抗告人於民國98年7 月31日凌晨22時20
    許，因酒後駕車，撞擊車牌號碼3926-UM 號自用小客車，致
    該車駕駛人鄭建昌死亡，交通部公路總局高雄區監理所，以
    抗告人違反道路交通安全規則第114 條第2 款關資「汽車駕
    駛人有飲用酒類或其他類似物後其吐氣所含酒精濃度超過每
    公升0.25毫克者，不得駕車」之規定，裁決異議人罰鍰新臺
    幣19,500元，吊銷駕駛執照。惟參諸取締酒後駕車標準程序
    暨處罰法令規定第2 點第1 項前段規定「違反交通法規未觸
    犯刑法者，檢測呼氣酒精濃度超過每公升0.25毫克以上，介
    於0.27毫克以下者，考量酒測儀器誤差值，得以勸導代替舉
    發」，準此，道路交通安全規則第114 條第2 款所稱「飲用
    酒類吐氣所含酒精濃度超過每公升0.25毫克」，應扣除酒測
    儀器誤差值0.02毫克，方屬道路交通管理處罰條例第35條第
    1 項第1 款所謂「酒精濃度超過規定標準」云云。
三、按汽車駕駛人飲用酒類或其他類似物後其吐氣所含酒精濃度
    超過每公升0.25毫克或血液中酒精濃度超過百分之0.05以上
    者，不得駕車；又汽車駕駛人，駕駛汽車經測試檢定酒精濃
    度超過規定標準者，處15,000元以上60,000元以下罰鍰，並
    當場移置保管其車輛及吊扣其駕駛執照1 年；因而肇事致人
    受傷者並吊扣其駕駛執照2 年；致人重傷或死亡者，吊銷其
    駕駛執照，並不得再考領；汽車駕駛人，曾依第35條第1 項
    規定吊銷駕駛執照者，終身不得考領駕駛執照；又及汽車駕
    駛人，有第35條第1 項規定之情形者，應接受道路交通安全
    講習，道路交通安全規則第114 條第2 款、道路交通管理處
    罰條例第35條第1 項第1 款、第67條第1 項本文、第24條第
    1 項第2 款分別定有明文。
四、經查：
  (一)抗告人在98年7 月31日凌晨0 時20分，在高雄縣仁武鄉○○
    路與成功路口，飲用酒類後駕駛上開車號1416-NY 號自用小
    客車，於駕車過程中因過失肇事致人死亡，就過失致死罪部
    分，業經法院判處有期徒刑6 月確定，至於飲用酒類駕車罪
    部分，則因無法證明其有不能安全駕駛之情形，經檢察官不
    起訴處分在案等情，有98年度審交易字第806 號刑事判決書
    、98年度偵字第25762 號不起訴處分書、臺灣高等法院被告
    前案紀錄表各1 份在卷可稽，而抗告人為考領有小型車普通
    駕駛執照之人，其於案發當日為警實施酒測，測得呼氣酒精
    濃度0.26毫克，當場掣單舉發，復經原處分機關以汽車駕駛
    人酒精濃度超過規定標準（0.25至0.4 ）因而肇事致人死亡
    ，裁處抗告人罰鍰19,500元，吊銷駕駛執照，並應參加道路
    交通安全講習，且自吊銷之日起終身不得重新考領駕駛執照
    乙節，亦有交通部公路總局高雄區監理所99年8 月13日高監
    自裁字第裁80-N00000000號裁決書、高雄市政府警察局高警
    交字第N00000000 號舉發違反道路交通事件管理事件通知書
    影本、酒測值紀錄單，復為抗告人所不爭執，是上開事實，
    均堪以認定。
  (二)抗告人固辯稱違反道路交通管理事件統一裁罰基準及處理細
    則第12條第1 項第12款規定「行為人有下列情形之，而未嚴
    重危害交通安全、秩序或發生交通事故，且情節輕微，以不
    舉發為適當者，交通勤務警察或依法令執行交通稽查任務人
    員得對其施以勸導，免以舉發：十二、駕駛汽車經測試檢定
    ，其吐氣所含酒精濃度超過規定之標準值未逾每公升0.02毫
    克」，然本件異議酒後駕車肇事致人於死，不僅人命關天，
    且其過失致死犯行，業經原審法院98年度審交易字第806 號
    法院判處罪刑確定，如此難謂抗告人所為，未嚴重危害交通
    安全及秩序或情節輕微，而得以勸導代替舉發。從而，原執
    行交通稽查任務人員未以勸導代替舉發，並由交通部公路總
    局高雄區監理所依舉發而為裁決，舉發及裁決過程，均核無
    不當之情形。
  (三)再酒精濃度過量之處罰於道路交通管理處罰條例及道路交通
    安全規則均已有明文規範，是吐氣所含酒精濃度超過每公升
    0.25毫克以上（含本數每公升0.25毫克），即應予處罰。又
    現行酒精檢測儀器均存有誤差值，惟其誤差值極低，此當為
    之立法者所明知，則立法者既設定吐氣所含酒精濃度超過每
    公升「0.25毫克以上」之處罰標準，而非規定「0.25毫克±
    0.02毫克以上」，應已容許誤差值之存在。亦即上開法律所
    指吐氣所含酒精濃度，本即指檢測儀器在檢測合格及正常使
    用之狀態下所顯示之數據，否則，如依抗告人所辯及要求警
    員在測得駕駛人吐氣中所含酒精濃度超過每公升0.27毫克以
    上者，始得舉發，無異於放寬法律規定，自非立法者原意。
  (四)況飲酒後人體內之酒精濃度係隨時間經過而代謝減，此乃
    眾所週知，抗告人係於98年7 月30日23時30分許即飲酒駕車
    ，於98年7 月31日凌晨0 時20分許肇事後，始於98年7 月31
    日1 時57分經警施以呼氣酒精測試，有臺灣高雄地方法院檢
    察署98年度偵字第25762 號不起訴處分書、上開酒精測試值
    在卷可查，則抗告人縱於上開酒測時經警測得呼氣酒精濃度
    每公升0.26毫克，距其飲酒駕車上路時，已經2 個多小時，
    亦即其實際違規時體內之酒精濃度當逾呼氣測試每公升0.26
    毫克，事證至明，實無因上開呼氣酒精測試儀器存有之誤差
    值，再從寬容許被告嚴重之違規行為。至於前開取締酒後駕
    車標準程序暨處罰法令規定第2 點第1 項前段關於得以勸導
    代替舉發之情形，係指未觸犯刑法情節輕微之情形，例外賦
    予執勤員警行政裁量權，此乃行政罰中「微罪不舉」原則之
    適用，而抗告人既係酒後駕車過失致人於死，已如上述，情
    節嚴重，足見員警及原處分機關依法舉發及處罰，自無違誤
    ，至檢察官予以不起訴處分，乃屬異議人是否涉及刑事不能
    安全駕駛犯行之範疇，核與抗告人之酒測值超過規定標準情
    形而應受行政罰鍰之情有別，抗告人前揭所辯，均非可採。
五、綜上所述，本件抗告人確有「汽車駕駛人酒精濃度超過規定
    標準」之違規情事，則原處分機關依據道路交通管理處罰條
    例第35條第1 項第1 款等規定，裁處抗告人罰鍰19,500元，
    並吊銷汽車駕駛執照（終身不得考領）處分，施以道安講習
    ，並無違誤。原審依道路交通案件處理辦法第19條之規定，
    裁定駁回抗告人之異議，核無違誤。抗告人執前詞提起抗告
    ，並無理由，應予駁回。
六、據上論結，應依道路交通案件處理辦法第26條，刑事訴訟法
    第412 條，裁定如主文。
中    華    民    國  100     年    4     月    29    日
                  刑事第七庭    審判長法  官  莊飛宗
                                      法  官  謝宏宗
                                      法  官  蔡廣昇
以上正本證明與原本無異。
不得再抗告。
中    華    民    國   100    年    4     月    29    日
                                      書記官  曾允志